最高法院刑事判決　　　　　　　　　　　　　　　八十八年度台上字第五六八二號
　　上　訴　人　甲○○
右上訴人因違反毒品危害防制條例案件，不服台灣高等法院高雄分院中華民國八十八
年七月二十七日第二審更審判決（八十八年度上重更(二)字第八號，起訴案號：台灣高
雄地方法院檢察署八十三年度偵字第二三七六九號、第二六六一六號），提起上訴，
本院判決如左：
    主  文
原判決撤銷，發回台灣高等法院高雄分院。
    理  由
本件原判決認定上訴人甲○○有其事實欄所載之意圖營利，並基於概括之犯意，夥同
共同被告蔡尚文、吳順欽（均經原審法院八十三年度上訴字第二一六八號，維持初審
論罪科刑之判決，駁回其二人之終審上訴而告確定），於民國八十二年十月底某日，
共同出資新台幣（下同）九十八萬元，由吳順欽與上訴人款南下至高雄市某處，向
綽號「耀宗」之不詳姓名男子，販入重約九台兩之毒品海洛因磚一塊，返回彰化縣溪
湖鎮○道街二三四巷五十八號租住處平分後，連續在彰化地區販賣予不特定人牟利，
所得花用淨盡；同（八十二）年十一月五日，再度由蔡尚文出資四十六萬元，其餘由
上訴人出資，其合資九十萬元，由上訴人聯繫綽號「耀宗」者談妥價格、數量及地點
後，囑不知情之不詳姓名者書寫紙條一紙，交由吳順欽款南下，包租不知情之黃長
安所駕駛之計程車至高雄市，當場交付九十萬元現款，向「耀宗」販入海洛因一塊（
淨重三四○公克，另尚有安非他命二十包），得手後，搭乘原車返回彰化，車行至中
山高速公路岡山收費站時，為法務部調查局台北市調查處（下稱台北市調查處）調查
人員查獲，並循線查獲上訴人及蔡尚文等情（上訴人另非法販賣化學合成麻醉藥品安
非他命部分，業經原審更審前判決論處罪刑確定）。因將第一審關於販賣毒品部分之
判決撤銷，改判仍論處上訴人共同連續販賣毒品罪刑（處無期徒刑，褫奪公權終身）
，固非無見。
惟查具共犯關係之共同被告，與其他共同被告間，因利害與共，為免其避重就輕，將
較重之犯罪事實推諉於其他共同被告，故其所為不利於己與不利於其他共同被告之供
述，仍屬於刑事訴訟法第一百五十六條第二項所規定之被告自白範疇，與一般證人之
證言，效力有別，雖得採為其他共同被告犯罪之證據，然依本院三十一年上字第二四
二三號及四十六年台上字第四一九號判例意旨，須其供述無瑕疵可指，且應受上開條
項規定之拘束，不得作為認定其他共同被告犯罪事實之唯一論據，仍應調查其他必要
之補強證據，以察其是否與事實相符。原判決認定上訴人有其事實欄所載第一次夥同
蔡尚文、吳順欽共計出資九十八萬元，於八十二年十月底某日向「耀宗」販入重約九
台兩海洛因磚一塊，返回溪湖租住處平分後，連續在彰化地區販賣予不特定人牟利部
分，依理由欄一－(一)所載，無非僅憑具共同正犯關係之共同被告蔡尚文、吳順欽（檢
察官同案起訴，第一審原同案審理，因上訴人逃亡通緝，始就蔡尚文、吳順欽部分先
行審結）依序在彰化縣調查站及檢察官初訊中不利於上訴人之供述（吳順欽在台北市
調查處之供述，祇述及八十二年十一月五日第二次之事實），暨原審法院八十三年度
上訴字第二一六八號蔡尚文、吳順欽煙毒一案刑事確定判決，為其論據。然核上開原
審法院之確定判決，仍係僅依蔡尚文在彰化縣調查站訊問之自白，為認定上訴人夥同
蔡尚文、吳順欽有第一次於八十二年十月底某日，向「耀宗」販入海洛因磚平分連續
販賣予不特定人犯行之唯一證據（原審上重訴卷第四十一頁至第四十七頁），自與蔡
尚文之供述證據無異。則原判決仍乏其他必要之補強證據，足以證明上開蔡尚文、吳
順欽就此部分對不利於上訴人之供述，確與事實相符。況依原判決於理由欄一－(一)所
援引蔡尚文在彰化縣調查站之供述：「他們二人（指上訴人及吳順欽）經我介紹認識
後，在一起合夥買賣海洛因」，「第一次我拿三十萬元借給吳順欽，讓他與甲○○南
下購買海洛因」，及吳順欽在檢察官偵查中所供：「確實是我與甲○○（即上訴人）
在賣（而已）」（原判決正本第三頁第十八行，第四頁第十行、第十五行、第十六行
），第一次於八十二年十月底某日販入海洛因平分連續販賣之犯罪，蔡尚文似僅止於
介紹及將三十萬元借予吳順欽而已，未以自己共同犯罪之意思參與犯罪構成要件之行
為。原審本次更審時，並未依本院前二次發回意旨，調借原審法院八十三年度上訴字
第二一六八號蔡尚文、吳順欽煙毒一案全部卷宗，詳加調查勾稽，究明真相，率爾判
決，致原有前揭瑕疵依然存在，殊屬非是。上訴意旨，執以指摘原判決不當，為有理
由，應認仍有發回更審之原因。原判決認上訴人連續犯意圖販賣營利而於八十二年十
一月五日販入海洛因部分，基於審判不可分之原則，應一併予以發回。又肅清煙毒條
例已修正為毒品危害防制條例，本件係修正施行前即已繫屬之案件，應依修正後之上
訴程序規定處理之，併予明。
據上論結，應依刑事訴訟法第三百九十七條、第四百零一條，判決如主文。
中      華      民      國    八十八    年      十      月      八      日
                              最高法院刑事第一庭
                                  審判長法官  施  文  仁
                                        法官  張  淳  淙
                                        法官  林  永  茂
                                        法官  蕭  仰  歸
                                        法官  黃  一  鑫
      右正本證明與原本無異
                                              書  記  官
中      華      民      國    八十八    年      十      月     十四     日
